臺灣新北地方法院行政訴訟判決
111年度交字第618號
原      告  駱璽文  
被      告  新北市政府交通事件裁決處
                      設新北市○○區○○路○段000號2樓
代  表  人  李忠台    住同上
訴訟代理人  黃曉妍    律師
                      住臺北市○○區○○○路0段0號5樓之1
上列當事人間因交通裁決事件，原告不服被告民國111年8月4日
新北裁催字第48-000000000號裁決，向本院提起行政訴訟，本院
判決如下：
    主  文
一、原告之訴駁回。
二、訴訟費用新臺幣參佰元由原告負擔。
    事實及理由
壹、程序方面：原告不服被告所為道路交通管理處罰條例第8條
    之裁決而提起撤銷訴訟，依行政訴訟法第237條之1，應適用
    交通裁決事件訴訟程序。本件因卷證資料已經明確，本院依
    同法第237條之7規定，不經言詞辯論，直接裁判。
貳、實體方面：
一、爭訟概要：緣原告駱璽文駕駛個人計程車行名下車牌號碼00
    0-00號營業小客車（下稱系爭汽車），於民國（下同）111
    年4月24日10時09分，行經臺北市大安區樂利路與通化街口
    時，因有「闖紅燈」之違規行為，經臺北市政府警察局大安
    分局（下稱原舉發機關）員警親眼目睹攔停原告，並當場填
    製掌電第000000000號舉發違反道路交通管理事件通知單予
    以舉發，記載應到案日期為111年5月24日前，經原告當場簽
    收，案件並於111年4月27日移送被告，原告分別於111年5月
    18日及同年7月10日提出申訴，案經被告向原舉發機關查明
    陳述情節及違規當時情形後，經被告調查認定原告有「 駕
    車行經有燈光號誌管制之交岔路口闖紅燈」之違規行為，乃
    依道路交通管理處罰條例第53條第1項、第63條第1項（第3
    款）及違反道路交通管理事件統一裁罰基準表規定，於111
    年8月4日製開新北裁催字第48-000000000號違反道路交通管
    理事件裁決書，裁處原告「罰鍰新臺幣2,700元整，並記違
    規點數3點」，裁決書於111年8月8日合法送達原告。原告不
    服，遂提起本件行政訴訟。
二、原告起訴主張及聲明：
㈠、主張要旨：
⑴、本人於111年4月24日因搭載一對父子前往樂利路，途中因小
    孩頻頻咳嗽，又說肚子不舒服，因為那時疫情剛大爆發頗為
    緊張，其父親便催促我趕一下，我說儘量，而就在快到下車
    地點前（通化街、樂利路口），號誌剛要變燈，我稍微減速
    開了過去，過了路口馬上停車，路有剎車減速打方向燈的
    影像，停車後在找錢給乘客時，車門外有人說：你有載人哦
    ！我一看是警察，他又說：你剛闖紅燈，我就在乘客下車後
    ，跟警察解釋說明剛變燈，不要這樣，他說有密錄器為證，
    我一直求情說疫情生意很差，生活很苦，他不予理會堅持開
    單，過了一兩週，我去申訴，強調因乘客的關係，燈號轉換
    時過了路口，回函表示尊重警察裁處，我也到裁決處。
⑵、看了光碟，接待人員說我慢了一秒，快一點就沒事了，我認
    為路口的減速（防衛駕駛）才耽擱了，我又再提出申訴，
　　回函多了影像的截圖，可看出每秒的動態，這是起訴狀的附
    件二。有①②③④⑤五張圖，看了比對之下，才知僅差0.5秒左右
    ，雖說證據上可能一點越線都不行，但也不太通情理，違反
    比例原則。另外在附件二的每張圖，日期與地點都是錯誤的
    ，程序上嚴重瑕疵，而且圖②的黃燈，更寫成紅燈，草率的
    回覆，希望撤銷原處分。
㈡、聲明：⑴原處分撤銷。⑵訴訟費用由被告負擔。
三、被告答辯及聲明：
㈠、答辯要旨：
⑴、經查，舉發員警密錄器影像內容(附件一「2022_0424_100657
    _006.MOV」)，於畫面時間10:08:09至10:08:11處，可見樂
    利路與通化街口之號誌由圓形黃燈轉為圓形紅燈並顯示紅燈
    剩餘秒數49秒，當時原告駕駛系爭汽車行駛於樂利路上，於
    路口已顯示紅燈時尚未抵達路口停止線，自應依上開安全規
    則於停止線後停等，然於10:08:11至10:08:16，原告無視路
    口紅燈號誌，逕行闖越停止線直行進入路口，參酌上開交通
    部109年11月2日交路字第1095008804號函就闖紅燈定義，核
    其行為確屬「闖紅燈」之違規，為處罰條例第53條第1項規
    範欲處罰之態樣，且上述違規行為均遭後方員警全程目睹後
    予以攔查，綜上，員警之攔查行為合乎警察職權法第8條規
    定，且堪認原告於該時、地確有「闖紅燈」之違規屬實，另
    有舉發員警職務報告(被證5)及密錄器影像截圖說明(被證5)
    ，被告據此作成本件裁罰處分，並無不當。
⑵、末按行政罰法第7條第1項規定：「違反行政法上義務之行為
    非出於故意或過失者，不予處罰。」，因此，不論違規行為
    人係故意或過失而違反道路交通管理處罰條例第53條行政法
    上義務之行為，均應予處罰。本案原告駕駛車輛，應遵守號
    誌不得於紅燈時穿越路口，查原告行經上開路段，已如前述
    ，惟其於明知號誌顯示紅燈，仍穿越路口並直行進入銜接路
    段，核屬主觀上之故意無誤，已然甚明。
⑶、再者，原告既為合法考領汽車駕駛執照之人，有汽車車籍查
    詢資料及駕駛人基本資料（被證6）為憑，且原告以駕駛為
    業之職業駕駛人，其對上述規定應知之甚詳，並應確實遵守
    ，且其應負之注意義務程度較諸一般駕駛人應為更高。是原
    告前揭所述，無非單方所執之詞，委無足取。綜上所述，被
    告依法裁處，應無違誤。原告之訴為無理由，陳請判決如答
    辯聲明所載，以維法紀。
㈡、聲明：⑴原告之訴駁回。⑵訴訟費用由原告負擔。
四、爭點事項：
㈠、原告主張比對之下，才知僅差0.5秒左右，處分違反比例原則
    ，其理由是否可採？
㈡、原告主張當時疫情剛爆發，乘客的要求致燈號轉換時過了路
    口，有緊急避難之免罰事由，其理由是否可採？
㈢、原告主張圖片日期與地點都是錯誤的，有程序上嚴重瑕疵．構
    成原處分撤銷理由！是否可採？
五、本院的判斷：
㈠、前提事實：爭訟概要欄所載之事實，除上開爭點外，其餘事
    實業為原告所不爭執，且有掌電第000000000號舉發違反道
    路交通管理事件通知單及案件移送紀錄、原告申訴書、臺北
    市政府警察局大安分局111年6月6日北市警安分交字第11130
    44922號函、採證照片、新北裁催字第48-000000000號違反
    道路交通管理事件裁決書及送達證書、臺北市政府警察局大
    安分局111年9月21日北市警安分交字第1113056120號函附職
    務報告、密錄器影像截圖、道路交通現場圖、汽車車籍查詢
    資料及駕駛人基本資料、採證光碟等資料（見本院卷第63頁
    至第93頁）附卷可憑，此事實自堪認定。
㈡、應適用之相關法令：
⑴、道路交通安全規則第102 條第1 項第1 款：
    汽車行駛至交岔路口，其行進、轉彎，應依下列規定：一、
    應遵守燈光號誌或交通指揮人員之指揮，遇有交通指揮人員
    指揮與燈光號誌並用時，以交通指揮人員之指揮為準。
⑵、道路交通標誌標線號誌設置規則第206 條第5 款第1 目：
    行車管制號誌各燈號顯示之意義如左：五、圓形紅燈（一）
    車輛面對圓形紅燈表示禁止通行，不得超越停止線或進入路
    口。
⑶、道路交通管理處罰條例第53條第1 項：
    汽車駕駛人，行經有燈光號誌管制之交岔路口闖紅燈者，處
    新臺幣1,800 元以上5,400 元以下罰鍰。
⑷、道路交通管理處罰條例第63條第1 項第3 款：
    汽車駕駛人有下列各款所列條款之一者，除依原條款處罰鍰
    外，並予記點：三、有第四十三條、第五十三條或第五十四
    條情形之一者，各記違規點數三點。
⑸、按「本細則依道路交通管理處罰條例第九十二條第四項規定
    訂定之。」、「處理違反道路交通管理事件之程序及統一裁
    罰基準，依本細則之規定辦理。前項統一裁罰基準，如附件
    違反道路交通管理事件統一裁罰基準表。」，違反道路交通
    管理事件統一裁罰基準及處理細則第1 條、第2條 第1 項、
    第2 項分別亦有明定，是違反道路交通管理事件統一裁罰基
    準及處理細則即係基於法律之授權所訂定，而該處理違反道
    路交通管理事件之統一裁罰基準（即「違反道路交通管理事
    件統一裁罰基準表」）已考量「違反事件」、「法條依據」
    、「法定罰鍰額度或其他處罰」、「違規車種類別或違規情
    節」、「期限內繳納或到案聽候裁決者」、「逾越應到案期
    限30日內，繳納罰鍰或到案聽候裁決者」、「逾越應到案期
    限30日以上60日以內，繳納罰鍰或到案聽候裁決者」、「逾
    越應到案期限60日以上，繳納罰鍰或逕行裁決處罰者」等因
    素，作為裁量之標準，並未違反授權之目的及裁量權之本質
    ，是其不僅直接對外發生效力，且被告亦應受其拘束而適用
    之。
⑹、有關「闖紅燈」行為之認定，於道交處罰條例中並未見相關
    之解釋，若依上開規定認定超越停止線即為闖紅燈，則一般
    大眾恐難以接受，亦非道交處罰條例當初立法精神。是為促
    使駕駛人回歸於對標線之認知，同時兼顧執法技術層面與大
    眾接受程度，交通部82年3月27日研商闖紅燈認定標準會議
    紀錄及同年4月22日交路字第009811號函釋茲將面對圓形紅
    燈時超越停止線或闖紅燈之認定敘述如後提供參考：「㈠車
    輛面對圓形紅燈時仍逕予穿越路口至銜接路段，含左轉、直
    行、迴轉及右轉（依箭頭綠燈允許行駛者除外）即視為闖紅
    燈之行為。㈡有繪設路口範圍者：車輛無視於紅燈警示，有
    穿越路口之意圖，而車身已伸入路口範圍亦視同闖紅燈；若
    僅伸越停止線而未達路口範圍者，則視為不遵守標線指示。
    ㈢無繪設路口範圍者：以車輛無視於紅燈號誌，而有穿越路
    口之企圖，其車身並已伸越停止線並足以妨害其他方向人（
    若有行人穿越道）、車通行者亦以闖紅燈論處；若僅車身伸
    越停止線則以不遵守標線指示視之。㈣目前交岔路口已繪設
    網狀黃線區者暫以該範圍視作路口。」，而上開函釋，核屬
    交通部基於主管權責，就法令執行層面所為之解釋，與法律
    之本旨並無違誤，自得予以援用。　
㈢、依採證照片所示（見本院卷第85頁照片㈠㈡㈣）：於畫面時間10
    :08:08至10:08:11處，可見樂利路與通化街口之號誌由圓形
    黃燈轉為圓形紅燈；於畫面時間10:08:12處（見本院卷第85
    頁照片㈢㈤），路口號誌已轉為圓形紅燈，系爭汽車跨越停止
    線；於畫面時間10:08:13處（見本院卷第85頁照片㈥），路
    口號誌仍為圓形紅燈，系爭汽車進入路口，足見原告無視路
    口紅燈號誌，逕行闖越停止線直行進入路口，參酌上開交通
    部上開函釋就闖紅燈定義，核其行為確屬「闖紅燈」之違規
    ，為處罰條例第53條第1項規範欲處罰之態樣，且上述違規
    行為均遭後方員警全程目睹後予以攔查，綜上，員警之攔查
    行為合乎警察職權行使法第8條規定，且堪認原告於該時、
    地確有「闖紅燈」之違規屬實，並有舉發員警職務報告（見
    本院卷第83頁）在卷足資佐證，被告據此作成本件裁罰處分
    ，並無不當。
㈣、原告以前開主張要旨置辯。惟查：
⑴、依上開採證照片所示，畫面時間10:08:12至畫面時間10:08:1
    3處，路口號誌仍為圓形紅燈，其時間已達1秒以上，並非原
    告所述，僅差0.5秒左右誤差而已，違反比例原則。又行政
    罰法第13條規定，「因避免自己或他人生命、身體、自由、
    名譽或財產之緊急危難而出於不得已之行為，不予處罰。但
    避難行為過當者，得減輕或免除其處罰。」其立法理由謂：
    緊急避難係阻卻違法之正當事由，如因緊急避難之行為致違
    反行政法上義務者，不予處罰。其成立要件為①、須有緊急
    危難存在。②、避難行為必須客觀上不得已。③、緊急避難行
    為必須不過當。④、避難行為必須出於救助意思。本件依員
    警職務報告：「職於111年4月24日擔服9時至12時巡邏勤務
    ，10時8分於通化街與樂利路口見計程車000-00號由北向南
    行駛，接近路口時該車並無減速，且仍加速穿越路口，號誌
    已轉為紅燈，故依違規事實予以攔查。、、、，且現場並無
    違規人所述同條第1項第10款駕駛汽車因緊急救護傷患或接
    送身心障礙者上、下車及第15款因客觀具體事實，致違反本
    條例規定係出於不得已之行為等情形，、、」（見本院卷第
    83頁），且原告亦未提出相關資料證明確係緊急出於不得已
    行為，足認原告所述，「因乘客小孩頻咳嗽又說肚子不舒服
    ，適逢疫情剛大爆發，乘客便催促我幫他趕一下，在行經路
    口時遇路口燈號剛要變燈，於是稍微減速開了過去…。」，
    顯屬無據。至於原告所述，圖片日期與地點都是錯誤的，卻
    未具體指出錯誤地點處或圖片日期與違規行為有何齟齬地方
    ，而原告起訴狀亦不否認於111年4月24日因搭載一對父子前
    往樂利路等語，其僅空言指稱，原處分有程序上嚴重瑕疵．
    應構成撤銷理由，亦屬無據。
⑵、按行政罰法第7條第1項規定：「違反行政法上義務之行為非
    出於故意或過失者，不予處罰。」，因此，不論違規行為人
    係故意或過失而違反道路交通管理處罰條例第53條行政法上
    義務之行為，均應予處罰。本案原告駕駛車輛，應遵守號誌
    不得於紅燈時穿越路口，查原告行經上開路段，已如前述，
    惟其於明知號誌顯示紅燈，仍穿越路口並直行進入銜接路段
    ，核屬主觀上之故意無誤，已然甚明。
⑶、原告既為合法考領汽車駕駛執照之人，有汽車車籍查詢資料
    及駕駛人基本資料（見本院卷第89-91頁）為憑，且原告以
    駕駛為業之職業駕駛人，其對上述規定應知之甚詳，並應確
    實遵守，且其應負之注意義務程度較諸一般駕駛人應為更高
    。是原告前揭所述，無非單方所執之詞，委無足取。
㈤、綜上所述，原告駕駛系爭汽車於上開時、地，行經有燈光號
    誌管制交岔路口闖紅燈之違規行為，核屬明確。從而，被告
    依道路交通管理處罰條例第53條第1項、第63條第1項第3款
    及裁罰基準及處理細則之規定，裁處原告如原處分所示，於
    法並無違誤。原告猶執前詞指摘原處分不當，訴請撤銷原處
    分，尚乏依據，為無理由，應予駁回。
六、本件判決基礎已臻明確，兩造其餘攻擊防禦方法及訴訟資料
    ，經本院審核後，或與本案爭點無涉，或對於本件判決結果
    不生影響，爰毋庸一一再加論述，併予敘明。
七、結論：原處分並無違誤，原告訴請撤銷為無理由，應予駁回
    ，本件第一審裁判費新臺幣300元，應由敗訴之原告負擔，
    所以確定如主文第2項所示。
八、依行政訴訟法第195條第1項後段、第236條、第98條第1項前
    段、第237條之8第1項、第237條之9第1項，判決如主文。
中    華    民    國   111    年    11    月    16    日
                  行政訴訟庭  法  官  陳伯厚
一、上為正本係照原本作成。
二、如不服本判決，應於判決送達後20日內，向本院提出上訴狀
    ，上訴狀並應記載上訴理由，表明關於原判決所違背之法令
    及其具體內容或依訴訟資料可認、為原判決有違背法令之具
    體事實，並繳納上訴費新臺幣750元。其未表明上訴理由者
    ，應於提出上訴後20日內向本院補提理由書（上訴狀及上訴
    理由書均須按他造人數附繕本），如逾期未提出上訴理由書
    者，本院毋庸再命補正，由本院逕以裁定駁回上訴。
                              書記官  陳柔吟
中　　華　　民　　國　　111 　年　　11　　月　　17　　日